臺灣高等法院臺南分院民事裁定　96年度破抗字第25號
抗告人　甲○○
抗告人聲請宣告破產事件，對於中華民國96年7月12日臺灣嘉義
地方法院裁定（96年度破字第7號）提起抗告，本院裁定如下：
    主  文
抗告駁回。
抗告程序費用由抗告人負擔。
    理  由
一、抗告理由略以：原裁定以破產財團無法支付破產財團之費用
    ，駁回抗告人於原審之破產宣告之聲請，惟原審對於系爭土
    地價值，未經過鑑價程序及有不當，僅泛稱「顯不及聲請人
    以設定本金最高限額計算之新台幣（下同）30萬元」究不及
    30萬元至何程度，未予說明，令人難信服接受。抗告人提出
    兩紙匯票，現為抗告人持有中，其中一紙記載聲請人之父親
    「顏福成」，係屬親人贈與，原審裁定前未查明原因，逕行
    駁回抗告人聲請，自有未當等語。
二、經查：
  (一)按破產，對債務人不能清償債務者，宣告之；破產宣告時屬
    於破產人之一切財產，及將來行使之財產請求權，破產宣告
    後，破產終結前，破產人所取得之財產，為破產財團；財團
    費用及財團債務，應先於破產債權，隨時由破產財團清償之
    ，破產法第57條、第82條第1項、第97條分別定有明文。又
    法院就破產之聲請，依職權為必要調查，如債務人確係無財
    產，則破產財團即不能構成，無從依破產程序清理債務，參
    照同法第148條之旨趣，自應依同法第63條，以裁定駁回其
    聲請，司法院著有院字第1505號解釋可資參照。從而，構成
    破產財團之債務人財產，明顯不足清償同法第95條、96條所
    列破產財團費用及財團債務時，依同法第148條規定，法院
    於宣告破產後，隨即須同時宣告破產程序終止，此無異徒增
    破產程序及費用之浪費，且無益於債務人及其他債權人，參
    照上開司法院解釋及相關說明，於此情狀，聲請宣告破產已
    無實益，應適用同法第63條第1項規定以裁定駁回破產宣告
    之聲請。
  (二)查：依抗告人所提出之資產說明、負債清冊、土地登記謄本
    ，及原審法院依職權調閱聲請人稅務電子閘門財產所得明細
    表等資料，除抗告人所有系爭土地及聲請人提出之兩紙匯票
    外並無其他財產。而系爭土地業經嘉義縣義竹鄉農會設定本
    金最高限額143萬元之抵押權，有土地登記謄本可稽。原審
    已向嘉義縣義竹鄉農會函詢結果: 系爭土地經實地鑑估擔保
    放款總值為1,098,971元，最高限額抵押權設定擔保之債權
    額為1,098,971元，再以擔保放款總值加3成計算辦理抵押權
    設定本金最高限額金額為143萬元，截至民國96年7月2日抵
    押權擔保之債權總額尚欠109萬元等情，有該農會陳報狀併
    附不動產估價調查表、設定抵押權契約書及他項權利證明書
    在卷可佐。上開143萬元減去109萬元，殘餘34萬元，如執行
    系爭土地所擔保債權之求償程序，經加計利息後之殘值，顯
    然低於上開34萬元。再核諸抗告人所提郵政匯票影本二張，
    一張面額20萬元匯票之受款人為第三人顏福成，另一張面額
    2萬元收款人為聲請人，均為抗告人持有中，未存入金融機
    構，有該陳報狀附卷可稽，而上開面額20萬元匯票之受款人
    為「顏福成」，非為抗告人，縱如抗告人所稱係其父「顏福
    成」贈與，該款目前抗告人無法直接兌領，況依民法第408
    條第1項規定，贈與人於移轉財產前，得任意撤銷贈與。且
    匯票持有原因多樣，持有匯票未必確實取得該匯票金額，是
    否發生移轉均未明確，因之，尚難將上開匯票面額逕列為抗
    告人之破產財產。原裁定法院乃以：抗告人之資產顯難支付
    破產法第95條、第96條之各項支出，更遑論供清償債務之用
    ，若依其等聲請，宣告破產，須先支付破產管理之變價、分
    配所生費用，並支付破產管理人之報酬，造成破產財產減少
    ，致債權人無由受分配，乃以本件無宣告破產實益為由，駁
    回抗告人之聲請，經核於法並無不合。抗告意旨指摘原裁定
    不當，求予廢棄為無理由，應予駁回。
三、據上論結，本件抗告為無理由，依破產法第5條、民事訴訟
    法第495條之1第1項、第449條第1項、第95條、第78條，裁
    定如主文。
中　　華　　民　　國　　96　　年　　8 　　月　　30　　日
                  民事第四庭    審判長法　官　王惠一
                                      法　官　林永茂
                                      法　官　王浦傑
上為正本係照原本作成。
如不服本裁定，僅得於收受本裁定正本送達後10日內以適用法規
顯有錯誤為理由，向本院提出再抗告狀（須附繕本）依法應繳納
抗告費新台幣1千元，並委任律師為訴訟代理人，經本院許可後
始可再抗告於最高法院。
中　　華　　民　　國　　96　　年　　8 　　月　　30　　日
                                      書記官  廖英琇
【附記】
民事訴訟法第495條之1第2項準用同法第466條之1第1、2項規定
：
(1)對於第二審判決上訴，上訴人應委任律師為訴訟代理人。但上
  訴人或其法定代理人具有律師資格者，不在此限。
(2)上訴人之配偶、三親等內之血親、二親等內之姻親，或上訴人
  為法人、中央或地方機關時，其所屬專任人員具有律師資格並
  經法院認為適當者，亦得為第三審訴訟代理人。
民事訴訟法第466條之2：
　上訴人無資力委任訴訟代理人者，得依訴訟救助之規定，聲請
  第三審法院為之選任律師為其訴訟代理人。
